臺灣高等法院高雄分院刑事判決　　　　 96年度上訴字第195號
上　訴　人
即　被　告　丁○○
指定辯護人　本院公設辯護人　丙○○
上　訴　人
即　被　告　戊○○
上列上訴人因殺人未遂等案件，不服臺灣高雄地方法院95年度訴
字第312 號中華民國95年12月5 日第一審判決（起訴案號：臺灣
高雄地方法院檢察署94年度調偵字第954 號），提起上訴，本院
判決如下：
    主  文
上訴駁回。
    事  實
一、丁○○與甲○○○係同居關係，乙○○（另經檢察官為不起
    訴處分確定）係甲○○○之弟，戊○○與乙○○則為朋友關
    係，因丁○○與甲○○○於民國（以下同）94年5 月20日晚
    上9 時許，在高雄縣美濃鎮○○里○○街10號即甲○○○住
    處，因細故發生爭吵，甲○○○即電召其弟乙○○前來排解
    ，乙○○旋即偕同當時一起聚餐之邱月琴及友人戊○○前往
    ，待戊○○到達後即與丁○○發生口角衝突並爭執拉扯互毆
    ，詎丁○○明知人體頭部為大腦、小腦等重要器官所在位置
    ，另人體胸部亦為重要臟器所處位置，倘以尖銳物體直接揮
    砍頭部或刺入胸部，除將造成外部皮肉穿刺傷外，亦極可能
    同時傷及顱內重要器官及胸部內重要臟器，將導致生理機能
    嚴重受損及大量內出血而死亡，竟於被打之際萌生殺人犯意
    ，取出預藏於背後之刀械先往戊○○頭部揮砍數刀，致戊○○受有右額切割傷（長9 公分、深0.3 公分、寬0.3 公分）
    及右臉切割傷（長4 公分、深0.3 公分、寬0.3 公分），而
    此時戊○○因不甘遭丁○○持刀揮砍，遂基於傷害他人身體
    之故意，持路旁撿拾之木棍毆打丁○○，致丁○○受有右尺
    骨骨折、左額頭撕裂傷（2 公分×0.2 公分）及右臉面撕裂
    傷（1 公分×0.2 公分），繼丁○○再持前開西瓜刀，朝戊○○胸部直刺及揮砍數刀，致戊○○受有右前胸穿刺傷（長
    5 公分、深5 公分、寬3 公分）、左胸切割傷（長13公分）
    、右肩切割傷（長5 公分）、左肩切割傷（長8 公分）、左
    手掌切割傷（長5 公分、深0.5 公分、寬0.3 公分）、左小
    指切割傷（長1 公分，共2 處）、右手無名指切割傷（長3
    公分），並直至戊○○因傷重不支倒地，始停止揮砍，適警
    員據報到達現場，將戊○○緊急送醫急救後，始倖免於死。
二、案經戊○○、丁○○互訴由高雄縣政府旗山分局移送臺灣高
    雄地方法院檢察署檢察官偵查起訴。
    理  由
壹、證據能力部分：
一、按被告以外之人於審判外之言詞或書面陳述，除法律有規定
    者外，不得作為證據；又被告以外之人於審判外之陳述，雖
    不符前4 條（指刑事訴訟法第159 條之1 至第159 條之4 ）
    之規定，而經當事人於審判程序同意作為證據，法院審酌該
    言詞陳述或書面陳述作成時之情況，認為適當者，亦得為證
    據；當事人、代理人或辯護人於法院調查證據時，知有第15
    9 條第1 項不得為證據之情形，而未於言詞辯論終結前聲明
    異議者，視為有前項之同意，刑事訴訟法第159 條第1 項、
    第159 條之5 分別定有明文。證人戊○○、乙○○及邱月琴
    、丁○○等人於警詢中所為之陳述，係上訴人丁○○、戊○○以外之人於審判外之陳述，惟未經上訴人丁○○、戊○○
    及辯護人已表示異議，參諸前揭規定，應有證據能力。
二、證人甲○○○、乙○○及邱月琴於偵查中之陳述、現場照片
    、扣案物品照片、上訴人戊○○之傷勢照片、戊○○所提出
    之高雄榮民總醫院診斷證明書、高雄榮民總醫院94年8 月18
    日高總管字第0940008660號函檢附戊○○病歷資料、94年9
    月15日高總管字第0940009773號函檢附戊○○病歷資料查詢
    函復表，上訴人丁○○所提出之旗山醫院診斷證明書、旗山
    醫院95年3 月29日旗醫病字第0950001043號函檢附丁○○病
    歷明細、95年6 月26日旗醫病字第0950002187號函檢附丁○○病歷摘錄報告暨病歷明細等證據，上訴人丁○○及辯護人
    、上訴人戊○○於本院行準備程序時均表示不爭執，而當事
    人於本案言詞辯論終結前亦未曾就此聲明異議，審酌上開證
    據作成時之狀況認為適當，依刑事訴訟法第159 條之5 第2
    項之規定，認為係傳聞法則之例外，均具有證據能力。
貳、實體部分：
一、訊之上訴人丁○○固坦承於上揭時、地持鐵器揮砍告訴人戊○○之事實，惟矢口否認有何殺人未遂犯行，辯稱：當天係
    戊○○先持木棍打我，我被打的頭破血流，所以才拿花盆底
    下撿到的鐵皮反擊云云；辯護人亦辯稱：丁○○係遭戊○○
    持木棍毆打始持鐵皮反擊，丁○○應無殺人故意云云。另訊
    之上訴人戊○○固坦承於上揭時、地持木棍毆打告訴人丁○○之事實，惟亦矢口否認有何傷害犯行，辯稱：當天我與丁○○發生拉扯時，係丁○○突然持西瓜刀朝我頭部揮砍，我
    才會持木棍欲將丁○○手上之西瓜刀打掉，我僅是防禦而已
    ，並不是故意傷害丁○○云云。惟查：
（一）上訴人丁○○與乙○○之姊甲○○○係同居關係，上訴人
      戊○○與乙○○則為朋友關係，於94年5 月20日晚上9 時
      許，丁○○與甲○○○在高雄縣美濃鎮○○里○○街10號
      即甲○○○住處因細故發生爭吵，甲○○○即電召其弟乙○○前來排解，乙○○旋即偕同當時一起聚餐之邱月琴及
      上訴人戊○○前往，嗣上訴人戊○○到達後即與上訴人丁○○發生口角並爭執拉扯等情，業據證人乙○○、甲○○○及邱月琴於偵查及原審審理中陳述明確（偵卷第14、15
      頁、原審卷第87、90、92、94頁參照），並為上訴人戊○○、丁○○2 人所是認，應認當時上訴人戊○○、丁○○
      2 人確有發生拉扯、打架情事。
（二）於上訴人戊○○、丁○○2 人拉扯打架過程中，上訴人丁○○突由背後取出預藏之刀械往被害人戊○○頭部砍殺，
      致戊○○受有右額切割傷（長9 公分、深0.3 公分、寬0.
      3 公分）及右臉切割傷（長4 公分、深0.3 公分、寬0.3
      公分），而上訴人戊○○因遭丁○○持刀揮砍，亦持路旁
      撿拾之木棍毆打被害人丁○○，致丁○○受有右尺骨骨折
      、左額頭撕裂傷（2 公分×0.2 公分）及右臉面撕裂傷（
      1 公分×0.2 公分），繼上訴人丁○○再持前開西瓜刀，
      朝被害人戊○○胸部直刺及揮砍數刀，致戊○○受有右前
      胸穿刺傷（長5 公分、深5 公分、寬3 公分）、左胸切割
      傷（長13公分）、右肩切割傷（長5 公分）、左肩切割傷
      （長8 公分）、左手掌切割傷（長5 公分、深0.5 公分、
      寬0.3 公分）、左小指切割傷（長1 公分，共2 處）、右
      手無名指切割傷（長3 公分），直至被害人戊○○因傷重
      不支倒地，上訴人丁○○始停止揮砍，適警員據報到達現
      場處理，並將被害人戊○○緊急送醫急救等情，亦據證人
      甲○○○、乙○○及邱月琴於偵查及原審審理中陳述明確
      （見偵查卷第14、15頁、原審卷第87、88、92、94頁參照
      ），本院審理時証人乙○○仍陳稱：「戊○○開計程車他
      先到，我到時丁○○、戊○○他們在拉扯，當時的燈光很
      暗，突然間看到戊○○臉上流血，看到丁○○手上拿著約
      有兩台尺亮亮的刀子往戊○○身上砍」「我看到他們拉扯
      ，突然看到丁○○從背後拿出約2 台尺的刀子往戊○○身
      上砍，戊○○用手去擋，手也被砍到」等語（見96年4 月
      16 日 本院審判筆錄）；雖証人甲○○○於本院審理時改
      稱：「丁○○住在我家，因為言語上口角，發生不愉快，
      有發生打架，我打電話給乙○○，我與戊○○不認識，乙○○先到，戊○○後到，我進去要拿椅子給他們坐，丁○○就被戊○○打得躺在地上，丁○○從花盆旁邊拿出約1
      尺長鐵皮的東西反擊」等語（見96年4 月16日本院審判筆
      錄），惟倘上訴人丁○○所持並非利刃而係一般之鐵皮，
      斷不可能造成戊○○之傷勢為全身多處邊緣完整之切割傷
      ，應是利刃所為，此亦有高雄榮民總醫院96年2 月14日高
      總管字第0960001846號函送之病歷資料查詢函覆表（即醫
      師報告書）可稽，是証人甲○○○於本院審理時之陳述係
      嗣後迴護之詞，尚非可採。又戊○○傷害，並有上訴人戊○○所持之前開木棍扣案可資佐証，復有現場照片及扣案
      物品照片3 幀（警卷第20、21頁參照）、被害人丁○○所
      提出之旗山醫院診斷證明書1 紙（警卷第18頁參照）、被
      害人戊○○所提出之高雄榮民總醫院診斷證明書1 紙（警
      卷第19頁參照）、高雄榮民總醫院94年8 月18日高總管字
      第0940008660號函檢附戊○○病歷資料1 份（偵卷第24至
      32頁參照）、94年9 月15日高總管字第0940009773號函檢
      附戊○○病歷資料查詢函復表1 份（偵卷第33、34頁參照
      ）及旗山醫院95年3 月29日旗醫病字第0950001043號函檢
      附丁○○病歷明細1 份（見原審卷第62至67頁參照）在卷
      可稽，亦堪認係屬實情。是上訴人丁○○既係在與上訴人
      戊○○拉扯打架過程中，突由背後取出預藏之刀械往被害
      人戊○○之頭部揮砍，已足見上訴人丁○○辯稱：係戊○○先持木棍打我，我被打的頭破血流，所以才持鐵皮反擊
      云云，已與實情不符，尚不足採。另上訴人丁○○持鐵器
      砍刺被害人戊○○時，其所持鐵器確係刀械，除據證人乙○○、邱月琴於偵查及原審審理中結證明確，已如前述外
      ，觀諸被害人戊○○所提出之高雄榮民總醫院診斷證明書
      及戊○○之傷勢照片（警卷第19頁、偵卷第28、29頁參照
      ），被害人戊○○所受之傷勢均為切割傷，尤其左前胸穿
      刺傷更深達5 公分，倘上訴人丁○○所持並非利刃而係一
      般之鐵皮，斷不可能造成如此傷勢；又戊○○之傷勢為全
      身多處邊緣完整之切割傷，應是利刃所為，此亦有高雄榮
      民總醫院96年2 月14日高總管字第0960001846號函送之病
      歷資料查詢函覆表（即醫師報告書）可稽，足証上訴人丁○○是持利器兇殺。至於證人甲○○○於原審審理中雖陳
      稱：並未看到亮亮的刀子等語，然其於原審審理中亦陳稱
      ：院子裡只有1 盞燈，光線昏暗，僅看到被告2 人均有拿
      東西，但因為光線不好沒看清楚拿什麼東西，事後也沒看
      清楚等語（見原審卷第87至89頁參照），則證人甲○○○
      既因現場光線昏暗而無法確認上訴人丁○○揮砍戊○○所
      持鐵器究為何物，即難遽以其前揭證詞而認定上訴人丁○○所持鐵器並非刀械；從而上訴人丁○○確係持刀械揮砍
      戊○○，亦堪認定。
（三）又上訴人戊○○、丁○○2 人雖均辯稱：係為防禦才出手
      反擊云云。惟按彼此互毆，必以一方初無傷人之行為，因
      排除對方不法之侵害而加以還擊，始得以正當防衛論（最
      高法院30年上字第1040號判例意旨參照）；查上訴人丁○○係於與上訴人戊○○拉扯中，突由其背後取出刀械並直
      接朝上訴人戊○○之頭部揮砍，已如前述，以上訴人丁○○所持刀械之刀鋒銳利，及其持刀械係朝被害人戊○○之
      頭部揮砍，實難認其持刀械揮砍被害人戊○○頭部之行為
      ，僅係為排除對方之不法侵害而加以還擊，況嗣後上訴人
      丁○○復又持前開刀械，再朝被害人戊○○胸部直刺或揮
      砍數刀，益證其持刀械揮砍戊○○之行為，並非出於防衛
      意思，顯與正當防衛之要件有別，參諸前揭判例意旨，上
      訴人丁○○主張其係防禦云云，顯屬無據。又按衡之一般
      社會經驗法則，互毆係屬多數動作構成單純一罪而互為攻
      擊之傷害行為，縱令一方先行出手，而還擊一方在客觀上
      苟非單純僅對於現在不法之侵害為必要排除之反擊行為，
      因其本即有傷害之犯意存在，則對其互為攻擊之還手反擊
      行為，自無主張防衛權之餘地（最高法院84年度台非字第
      208 號判決意旨參照）；查本件雖係上訴人丁○○於與上
      訴人戊○○爭執拉扯過程中，突由其背後取出刀械並直接
      朝戊○○之頭部揮砍，惟上訴人戊○○於遭丁○○持西瓜
      刀攻擊之時，其所為本應僅係避免再遭受傷害之行為，例
      如持其他物品抵擋、或將丁○○所持之刀械撥掉、甚或迅
      速逃離現場等，以防衛自己之權利，詎上訴人戊○○竟捨
      此而不為，反持路旁撿拾之木棍毆打告訴人丁○○，並致
      丁○○受有右尺骨骨折、左額頭撕裂傷及右臉面撕裂傷等
      傷害，其前揭行為是否確係出於防衛意思，已非無疑，參
      以上訴人戊○○持木棍倘確係為打掉丁○○手上之刀械，
      衡情被害人丁○○因此受傷之部位應集中於手掌、手腕甚
      或手臂，然丁○○卻於臉部亦受有撕裂傷，顯見上訴人戊○○辯稱持木棍係欲將丁○○手上之西瓜刀打掉云云，亦
      非實情，亦足見上訴人戊○○持木棍反擊之行為，已非出
      於為排除對方不法侵害之防衛意思，而係以加害對方之目
      的，利用此機會毆擊對方，其行為實為傷害而非基於防衛
      自己之權利甚為顯然，是揆諸前揭判決意旨，上訴人戊○○之行為亦與正當防衛要件顯然有間，其所辯正當防衛云
      云，亦無可採。
（四）辯護人雖辯護稱：丁○○並無殺人故意云云。惟按殺人罪
      與傷害罪之區別，乃以加害人有無殺意為斷，是法院應審
      酌加害人之行為動機、手段、行為人對其行為客觀上足以
      造成死亡之結果，其主觀上確信之程度如何，是否預見其
      發生而不違反其本意，及其他情況證據等綜合判斷，要不
      以兇器種類及傷痕之多少為絕對標準，亦不能因與被害人
      素不相識，原無宿怨，事出突然，即認為無殺人之故意。
      又下手之情形如何，於審究犯意方面，為重要參考資料，
      故認定被告是否有殺人犯意，自應審酌當時情況，視其下
      手之輕重、加害之部位等，以為判斷之準據（最高法院90
      年度台上字第1808號、89年度台上字第1210號判決意旨參
      照）。查頭部為人體之要害，顱骨內有大腦、小腦等重要
      器官所在，其內神經密佈，極其脆弱，另胸部亦為人體重
      要臟器所處位置，又上訴人丁○○所持係刀械，刀鋒部分
      係金屬材質製成，質地堅硬，尖銳鋒利，倘持刀械揮砍人
      之頭部或直接刺入人體胸部，除造成頭部及胸部外部皮肉
      撕裂傷外，亦極可能同時傷及顱內重要器官及體內重要臟
      器，將導致生理機能嚴重受損及因大量內出血而死亡，此
      均係眾所周知之事實，而上訴人丁○○於行為之際已年滿
      51 歲 ，係一具相當生活閱歷之成年人，復無任何智能或
      精神障礙之情事，即難對上開事實全然諉為不知，然上訴
      人丁○○竟仍於上揭時、地持銳利刀械先朝戊○○之頭部
      揮砍數刀，致被害人戊○○受有右額切割傷及右臉切割傷
      之傷害，繼持前開刀械，再朝戊○○胸部直刺並揮砍數刀
      ，致戊○○受有右前胸穿刺傷、左胸切割傷、右肩切割傷
      、左肩切割傷、左手掌切割傷、左小指切割傷及右手無名
      指切割傷等傷害，並直至戊○○傷重不支倒地，適警員亦
      據報到達現場處理，始停止揮砍，復觀被害人戊○○右前
      胸所受穿刺傷，深達5 公分，經醫師診斷深度已達肋間肌
      肉層，有高雄榮民總醫院94年9 月15日高總管字第094000
      9773號函檢附戊○○病歷資料查詢函復表1 份在卷可參（
      見偵查卷第33、34頁參照），均足見上訴人丁○○持刀揮
      砍時，其用力甚猛，已具殺意。是依上訴人丁○○所持之
      兇器種類、揮砍部位、次數、手段、揮砍方式及被害人戊○○所受傷勢等情節觀之，實難認上訴人丁○○持刀械揮
      砍戊○○頭部並直刺戊○○右前胸之行為，僅係出於一般
      傷害之犯意，而顯有致被害人戊○○於死之殺人故意，甚
      為明灼，是辯護人前揭所辯，即非可採。
（五）又被害人戊○○被送至醫院時，其生命跡象不穩定，有生
      命危險，其傷勢為全身多處邊緣完整之切割傷，應是利刃
      所為，此有高雄榮民總醫院96年2 月14日高總管字第0960
      001846號函送之病歷資料查詢函覆表（即醫師報告書）可
      稽。因被害人戊○○被送至醫院時，其生命跡象不穩定，
      有生命危險，足証上訴人丁○○具有殺人犯意。
（六）告訴人丁○○雖主張其因受上訴人戊○○持木棍毆擊其頭
      部，致其左眼罹患外傷性青光眼及視神經病變云云，並提
      出旗山醫院診斷證明書1 紙為證（見原審卷第44頁參照）
      ；惟查告訴人丁○○於94年6 月3 日至旗山醫院眼科門診
      ，經醫師診斷結果確認丁○○之左眼確實罹患有前揭病情
      ，固有丁○○所提出之前揭診斷證明書1 紙及旗山醫院95
      年6 月26日旗醫病字第0950002187號函檢附丁○○病歷摘
      錄報告暨病歷明細1 份在卷可稽（見原審卷第107 至115
      頁參照），然本件案發時間係94年5 月20日，惟告訴人丁○○遲至同年6 月3 日始就前揭眼疾至旗山醫院就診，其
      前揭眼疾是否確與本案有關，已非無疑，另參以證人即旗
      山醫院醫師葉崇明於原審陳稱：「（問：丁○○於94年6
      月3 日有到旗山醫院因眼睛疾病就醫，是否你為丁○○看
      診？）是。」、「（問：當時因為眼睛是何原因就醫？）
      疑外傷引起青光眼，當時眼壓有一點偏高。」、「（問：
      為何會認為丁○○是疑外傷引起青光眼？）之前旗山醫院
      並沒有丁○○關於眼睛之病歷資料，所以可以確定有青光
      眼，但無法確認引起青光眼之原因，我當時記載疑外傷，
      是根據當事人的自己口述，但我無法確認。」、「（問：
      診斷證明書所載左額頭裂傷，是否可能是造成青光眼的原
      因？）由診斷證明書無法看出是額頭的那個部位受傷，所
      以無法判斷，雖然有可能，但也無法確定。」、「（問：
      94年6 月3 日你幫丁○○診療，能否判斷丁○○的青光眼
      已經多久了？）青光眼不是組織變化，只是一種症狀，無
      法判斷已經多久。」、「（問：診斷證明書病名欄記載丁○○左眼球外傷性青光眼，為何如此記載？）因為之前沒
      有紀錄，我們只能根據當事人的口述判斷。」等語綦詳（
      見原審卷第127 至130 頁參照），是證人葉崇明醫師之診
      斷主要既係依據告訴人丁○○之主訴，而醫療實務上造成
      青光眼之原因眾多，其亦無法確認告訴人丁○○前揭眼疾
      是否確係外傷引起而與上訴人2 人於94年5 月20日之互毆
      確屬相關，此外亦查無其他證據足以證明告訴人丁○○前
      揭眼疾確係上訴人戊○○之毆擊所造成，即難逕予認定告
      訴人丁○○前揭眼疾確與本案有關。
    綜上所述，因被害人戊○○被送至醫院時，其生命跡象不穩
    定，有生命危險，足証上訴人丁○○具有殺人犯意；又告訴
    人丁○○被打至受有右尺骨骨折、左額頭撕裂傷及右臉面撕
    裂傷等傷害，亦足証上訴人戊○○確有傷害行為，事証明確
    ，上訴人丁○○、戊○○2 人前揭所辯均係事後飾詞卸責之
    詞，均不足採信，其2 人犯行均已堪認定。
二、上訴人丁○○持刀殺人致有生命危險，經緊急送醫急救後被
    害人戊○○始倖免於死，核上訴人丁○○所為，係犯刑法第
    271 條第2 項、第1 項之殺人未遂罪；又上訴人戊○○持木
    棍毆打丁○○至受有右尺骨骨折、左額頭撕裂傷及右臉面撕
    裂傷等傷害，核上訴人戊○○所為，係犯修正前刑法第277
    條第1 項之普通傷害罪。上訴人丁○○基於同一殺人之犯意
    ，於同一時、地接續持西瓜刀揮砍、刺殺戊○○之頭部、右
    前胸、左胸、右肩、左肩、左手掌、左小指、右手無名指等
    部位，係以一行為侵害同一法益，為接續犯；上訴人戊○○
    亦基於同一傷害之犯意，於同一時、地接續持木棍毆擊丁○○之右尺骨、左額頭及右臉等部位，亦係以一行為侵害同一
    法益，亦為接續犯。又上訴人丁○○行為時，關於未遂犯之
    處罰，修正前刑法第25條規定「已著手於犯罪行為之實行而
    不遂者，為未遂犯，未遂犯之處罰，以有特別規定者，為限
    」，修正前刑法第26條前段規定「未遂犯之處罰，得按既遂
    犯之刑減輕之」，而於95年7 月1 日刑法修正施行後，上開
    關於未遂犯之處罰，乃統一移置於修正後刑法第25條規定「
    已著手於犯罪行為之實行而不遂者，為未遂犯。未遂犯之處
    罰，以有特別規定者為限，並得按既遂犯之刑減輕之。」，
    比較上開規定，僅屬法條順序之移置，並無法律之變更，自
    不生法律比較適用之問題，應逕適用刑法第25條之規定；上
    訴人丁○○雖著手於殺人行為之實施，惟並未發生侵害他人
    生命法益之結果，為未遂犯，應依刑法第25條第2 項之規定
    ，按既遂犯之刑度減輕其刑。
三、按行為後法律有變更者，適用行為時之法律；但行為後之法
    律有利於行為人者，適用最有利於行為人之法律，刑法第2
    條第1 項定有明文。查於上訴人等前開行為後，刑法第33條
    及第41條業經總統於94年2 月2 日修正公布，並依刑法施行
    法第10條之1 規定自95年7 月1 日施行。另於95年6 月14日
    公布之刑法施行法第1 條之1 規定，除變更刑法分則編所定
    罰金之貨幣單位為新臺幣外，並分別提高罰金數額為3 倍或
    30倍。職是，本件自應就上訴人等行為前、後相關法律有修
    正者，依前揭規定加以比較以資適用。茲說明如下：
（一）修正前刑法第227 條第1 項普通傷害罪，原規定法定刑為
      「3 年以下有期徒刑、拘役或1 千元以下罰金」，且依修
      正前刑法第33條第5 款及罰金罰鍰提高標準條例第1 條前
      段，規定罰金數額應為10元以上；然依刑法施行法第1 條
      之1 規定，修正後該條之法定刑度應為「3 年以下有期徒
      刑、拘役或新臺幣3 萬元以下罰金」，而修正後刑法第33
      條第5 款提高罰金數額為新臺幣1,000 元以上，並以百元
      計算之。是以該罪修正後關於有期徒刑、拘役等自由刑雖
      未加以變更，惟就罰金數額下限則予以提高，故修正後之
      法律效果對行為人而言較屬不利，準此，應以修正前之規
      定對於上訴人戊○○較為有利，爰依刑法第2 條第1 項前
      段之規定，適用行為時即修正前之舊法。
（二）修正前刑法第41條第1 項前段原規定：「犯最重本刑為5
      年以下有期徒刑以下之刑之罪，而受6 個月以下有期徒刑
      或拘役之宣告，因身體、教育、職業、家庭之關係或其他
      正當事由，執行顯有困難者，得以1 元以上3 元以下折算
      一日，易科罰金」，且上訴人戊○○行為時之易科罰金折
      算標準，依修正前罰金罰鍰提高標準條例第2 條前段（現
      已刪除）之規定，本係就其原定數額提高為100 倍折算1
      日，故被告行為時之易科罰金折算標準乃以銀元300 元折
      算1 日，經折算後應以新臺幣900 元折算為1 日。惟修正
      後刑法第41條第1 項前段則改以：「犯最重本刑為5 年以
      下有期徒刑以下之刑之罪，而受6 個月以下有期徒刑或拘
      役之宣告者，得以新臺幣1,000 元、2,000 元或3,000 元
      折算1 日，易科罰金。」，乃就易科罰金之折算標準予以
      提高。從而，比較修正前、後所定之易科罰金折算標準，
      當以修正前之規定較有利於上訴人戊○○，爰併依刑法第
      2 條第1 項前段之規定，適用行為時即修正前之舊法。
（三）又上訴人丁○○行為時，關於未遂犯之處罰，修正前刑法
      第25條規定「已著手於犯罪行為之實行而不遂者，為未遂
      犯，未遂犯之處罰，以有特別規定者，為限」，修正前刑
      法第26條前段規定「未遂犯之處罰，得按既遂犯之刑減輕
      之」，而於95年7 月1 日刑法修正施行後，上開關於未遂
      犯之處罰，乃統一移置於修正後刑法第25條規定「已著手
      於犯罪行為之實行而不遂者，為未遂犯。未遂犯之處罰，
      以有特別規定者為限，並得按既遂犯之刑減輕之。」，比
      較上開規定，僅屬法條順序之移置，並無法律之變更，自
      不生法律比較適用之問題，應逕適用刑法第25條之規定。
（四）又依修正前刑法第64條第2 項規定：死刑減輕者為無期徒
      刑，或為15年以下12年以上有期徒刑，修正前刑法第65條
      第2 項規定：無期徒刑減輕為7 年以上有期徒刑，修正後
      刑法第64條第2 項規定：死刑減輕者為無期徒刑，修正後
      刑法第65條2 項規定：無期徒刑減輕者，為20年以下15年
      以上有期徒刑，比較此部分之新舊法亦應適用有利於上訴
      人丁○○之修正前刑法第64條第2 項、第65條第2 項之刑
      論處。
四、原審適用刑法第2 條第1 項前段、第271 條第2 項、第1 項
    、第25條第2 項、修正前刑法第277 條第1 項、修正前刑法
    第64條第2 項、第65條第2 項規定，並審酌上訴人丁○○、
    戊○○2 人均為成年人，理應知悉對於任何糾紛之解決，應
    本諸理性、和平之手段與態度為之，竟僅因細故發生爭執，
    上訴人丁○○即持刀械揮砍及刺殺戊○○之頭部及胸部等處
    ，致戊○○受有右額、右臉、右前胸、左胸、右肩、左肩、
    左手掌、左小指及右手無名指等多處切割傷及穿刺傷，被送
    至醫院時，其生命跡象不穩定，有生命危險，而上訴人戊○○因不甘遭丁○○持刀揮砍，亦持木棍毆擊丁○○，致丁○○受有右尺骨骨折及左額頭、右臉等多處撕裂傷，2 人迄今
    仍未達成和解，及其等犯罪動機、目的、手段等一切情狀，
    就上訴人丁○○殺人未遂部分，量處有期徒刑5 年6 月，就
    上訴人戊○○傷害部分，量處有期徒刑4 月，上訴人戊○○
    部分並依修正前刑法第41條第1 項前段規定諭知如易科罰金
    以銀元3 百元即新台幣9 百元折算1 日。並說明未扣案之西
    瓜刀1 把及扣案之木棍1 支，雖分別係上訴人丁○○、戊○○犯本件犯行所用之物，然上訴人丁○○、戊○○2 人均否
    認為其所有，復查無證據證明係上訴人2 人所有，其均不予
    宣告沒收之理由。經核原判決認事用法並無不合，量刑亦屬
    適當，上訴人丁○○上訴否認殺人未遂，上訴人戊○○上訴
    否認傷害，均為無理由，均應予駁回。
據上論結，應依刑事訴訟法第368 條，判決如主文。
本案經檢察官林應華到庭執行職務。
中　　華　　民　　國　　96　　年　　4 　　月　　30　　日
            刑事第六庭  審判長法  官  王憲義
                              法  官  李璧君
                              法  官  張盛喜
以上正本證明與原本無異。
殺人未遂部分如不服本判決應於收受本判決後10日內向本院提出
上訴書狀，其未敘述上訴理由者，並得於提起上訴後10日內向本
院補提理由書狀（均須按他造當事人之人數附繕本）「切勿逕送
上級法院」。
傷害部分不得上訴。
中　　華　　民　　國　　96　　年　　4 　　月　　30　　日
                              書記官  林明威
附錄本件判決論罪科刑法條：
中華民國刑法第277 條第1 項
傷害人之身體或健康者，處3 年以下有期徒刑、拘役或1 千元以
下罰金。
中華民國刑法第271 條第1 項、第2 項
殺人者，處死刑、無期徒刑或10年以上有期徒刑。
前項之未遂犯罰之。
